臺灣高等法院刑事判決　　　　　　　　　　　　　　九十年度上易字第四三四號
　　上　訴　人
　　即　被　告　甲○○
右上訴人因侵占案件，不服臺灣桃園地方法院八十九年度易緝字第二九號，中華民國
九十年十月三十一日第一審判決（起訴案號：臺灣桃園地方法院檢察署八十四年度偵
字第一四二七九號）提起上訴，本院判決如左：
    主  文
原判決撤銷。
甲○○連續意圖為自己不法之所有，而侵占對於業務上所持有之物，處有期徒刑陸月
，如易科罰金，以參佰元折算壹日。
    事  實
一、甲○○係聯合保險公司之經理，受桃園縣餐飲職業工會委託，在該工會大溪連絡
    處，負責收取該工會會員所交付之會費及勞保費等款項，為從事業務之人。詎甲
    ○○竟意圖為自己不法之所有，並基於概括之犯意，自民國（下同）八十三年四
    月間起，迄同年十月中旬止，連續利用職務之便，將該工會會員呂志等多人所收
    取，屬其業務上所持有之現款，合計新台幣四十六萬三千零三十元，予以侵占入
    己。嗣因前開工會秘書楊家茂逾期未獲甲○○繳交之前開款項，始查知上情。
二、案經桃園縣餐飲業職業工會訴請臺灣桃園地方法院檢察署檢察官偵查起訴。
    理  由
一、訊據被告甲○○矢口否認有上開犯行，辯稱：伊並未侵占前開款項，該款項係伊
    員工陳淑藤收取後侵占，陳淑藤業已捲款潛逃，伊係於前開工會秘書楊家茂向伊
    摧討後，認為須負民事責任，始具函表示願意清償，並簽發本票一紙，實則與伊
    無關云云。惟查：
(一)右開事實，業據被害人桃園縣餐飲業職業工會代表人乙○○指訴綦詳，並經證人
    即前開工會秘書楊家茂於原審陳證：「我是工會之秘書，被告自八十四年（按係
    八十三年之誤）四月份即未交會費給我，她有向我承認侵占會款，並開本票給我
    」等語明確，復有被告簽發之本票一紙、被告同意清償之信函影本一紙及侵占清
    冊影本各一份在卷為憑。
(二)前開信函內容係記載：「本人所應允十月七日前所付之款項，因貸款未及辦理，
    故未如期付款，懇請再延十天寬限，給予本人一次重生之機會。往後本單位所收
    款項，定照規定辦理否則願受法律制裁。茲附上本票一張，以做證明」等語，衡
    情被告若未侵占前開款項，何以信函中會言及：「給予本人一次重生之機會」，
    足認其所辯非實。
(三)被告雖否認收取前開款項，並指該款項係其員工陳淑藤所收取，而陳淑藤已捲款
    潛逃云云，惟證人呂吉於原審證稱：「（八十三年四月至九月之會費、勞保費交
    給何人）甲○○（因工會在大溪設有聯絡處）」等語，足見被告所辯屬虛。況被
    告所辯捲款潛逃之陳淑藤其人，經原審調閱口卡片，令被告辨認後，按址數度傳
    喚無著，被告亦自承無法找到陳淑藤，且前開證人楊家茂於原審證稱：「當初她
    簽本票時，根本沒有提說有小姐侵占她的錢」等語，更見被告所辯非實，自不足
    作為其有利之認定。
(四)綜上所述，被告前揭辯解，洵屬卸責飾詞，委無可取，本件事證明確，被告侵占
    犯行堪以認定。
二、被告受桃園縣餐飲職業工會委託，在該工會大溪連絡處負責收取該工會會員所交
    付之會費及勞保費等款項，竟意圖為自己不法之所，將其所收取業務上持有之款
    項，予以侵占入己，核其所為，係犯刑法第三百三十六條第二項之業務侵占罪。
    被告先後多次犯行，時間緊接，手段相若，犯罪構成要件相同，顯係基於概括之
    犯意反覆為之，應依連續犯之規定論以一罪，但不予加重。
三、原審因予論罪科刑，固非無見。惟查：被告係自八十三年四月間起，迄同年十月
    中旬止，侵占前開款項，乃原判決就被告連續侵占之終了時間，未予認定，尚嫌
    允洽。被告上訴意旨，否認犯罪，雖無足取，但查原判決既有上開可議，要屬無
    可維持，應予撤銷改判。爰審酌被告侵占之金額不多，情節殊非惡重，且因居住
    南投地區，於「九二一大地震」受有損害，復已與夫仳離（見卷附被告設籍南投
    及記載與其夫離異之戶籍謄本一份），生活陷於困境等一切情狀，從輕量處如主
    文第二項所示之刑。再被告行為後，刑法第四十一條之規定，業於九十年一月四
    日修正，同年月十日經總統公布施行，修正後條文為：「犯最重本刑為五年以下
    有期徒刑以下之刑之罪，而受六個月以下有期徒刑或拘役之宣告，因身體、教育
    、職業、家庭之關係或其他正當事由，執行顯有困難者，得以一元以上三元以下
    折算一日，易科罰金。但確因不執行所宣告之刑，難收矯正之效，或難以維持法
    秩序者，不在此限。」，經比較新舊法結果，以新法有利於被告，應依刑法第二
    條第一項前段之規定，適用新法，就被告所處有期徒刑，諭知易科罰金之折算標
    準。
據上論斷，應依刑事訴訟法第三百六十九條第一項前段、第三百六十四條、第二百九
十九條第一項前段，刑法第五十六條、第三百三十六條第二項、修正後刑法第四十一
條、第二條第一項前段、罰金罰鍰提高標準條例第一條前段、第二條，判決如主文。
本案經檢察官陳文禮到庭執行職務。
中      華      民      國    九十一    年      二      月      十五    日
                            臺灣高等法院刑事第六庭
                                審判長法  官  陳  春  秋
                                      法  官  徐  培  元
                                      法  官  高  明  哲
右正本證明與原本無異。
如不服本判決應於收受送達後十日內向本院提出上訴書狀，其未敘述上訴之理由者並
得於提起上訴後十日內向本院補提理由書（均須按他造當事人之人數附繕本）。
                                      書記官  李  垂  福
中      華      民      國    九十一    年      二      月      十八    日
附錄本判決論罪科刑法條全文：
刑法第三百三十六條
對於公務上或因公益所持有之物，犯前條第一項之罪者，處一年以上七年以下有期徒
刑，得併科五千元以下罰金。
對於業務上所持有之物，犯前條第一項之罪者，處六月以上五年以下有期徒刑，得併
科三千元以下罰金。
前二項之未遂犯罰之。
